【裁判字號】    95,簡,5
【裁判日期】    950427
【裁判案由】    第三人異議之訴
【裁判全文】
臺灣臺中地方法院民事判決  95年度簡字第5號
原      告  丁○○○○○○○○.
            戊○○
            丙○○
訴訟代理人  李清輝  律師
            張貴閔  律師
複代理人    乙○○  律師
被      告  甲○○
當事人間第三人異議之訴事件，本院於95年4月13日言詞辯論終
結，判決如下：
    主    文
本院九十四年度執字第四二一四號被告與林泉事業有限公司間清
償債務強制執行事件，就置於台中縣大里市○○路○段一八五號
「加水機及白鐵桶（三噸）三只（含馬達及所有管線）」、台中
縣大里市○○路○段一九０號「加水機及白鐵桶（一、五噸）三
只（含馬達）」，及台中縣大里市○○路二七號「加水機及白鐵
桶（2噸）二只（含馬達及管線）」，所為查封之強制執行程序
應予撤銷。
訴訟費用由被告負擔。
    事實及理由
壹、兩造之聲明：
  一、原告：如主文所示。
  二、被告：(一)請求駁回原告之訴。(二)訴訟費用由原告負擔。
貳、原告起訴主張：訴外人林泉事業有限公司（下稱林泉公司）
    與原告等分別簽訂「林泉公司供水合約書」，由原告陳寬裕
    以台中縣大里市○○路○段185號、原告戊○○以大里市○○
    路○段190號、原告丙○○以大里市○○路27號作為加水處，
    林泉公司則設置聲明所示之加水機及白鐵水桶等加水設備，
    由原告等占有使用，並於94年8月5日因被告與林泉公司間94
    年度執字第4214號清償債務強制執行事件遭查封。原告陳寬
    裕與林泉公司之供水合約自民國90年7月15日生效，原告陳寬
    裕並繳交機具設備使用分攤金新台幣（下同）50,000元予林
    泉公司，依合約書第7條規定「雙方同意如因法令或不可抗拒
    之因素，致不能繼續提供加水之服務，甲方（即林泉公司）
    無條件拆機無息退還押金或依比例無息退還分擔金」，因林
    泉公司已於93年8月17日經經濟部准予解散登記在案，則林泉
    公司應依比例無息退還分攤金予原告陳寬裕，依合約附表一
    計算，該加水站機具設備折舊50%，原告陳寬裕對林泉公司之
    分擔金債權為25,000元，是原告陳寬裕就加水設備有留置權
    。原告戊○○及丙○○與林泉公司約定設置加水站之期間分
    別為89年9月1日起至92年9月1日、89年10月11日起至92 年10
    月11日，合約第20條規定「契約滿期日始加水站設備歸設立
    水站業者所有」，則原告戊○○及丙○○分別於92年9月1日
    及92年10月11日取得加水站設備之所有權。詎被告竟以對林
    泉公司之債權對原告之處所所置之加水設備強制執行，原告
    等對於系爭加水站設備均有排除強制執行之權利，為此提起
    第三人異議之訴等語。
、被告則以：原告所提3件合約書均屬原告臨訟所偽造，且有負
    責人漏未簽章等缺漏，不符合形式要件，該契約應不生效力。
    又，全新加水機及白鐵桶等設備之價值不逾30,000元，原告
    陳寬裕所提供之設備分擔金竟達50,000元顯不合理，且設於
    台中市之加水站，均無繳交保證金、加盟金或分攤金之先例
    ，惟依原告所提出數年前之合約，其保證金、加盟金及分擔
    金各高達50,000元至60,000元，顯見原告之主張偏離事實等
    語，資為抗辯。
肆、經查：
  一、本件原告主張原告陳寬裕以台中縣大里市○○路○段185號
      、原告戊○○以大里市○○路○段190號、原告丙○○以大
      里市○○路27號作為加水處，由林泉公司則設置聲明所示
      之加水機及白鐵水桶等加水設備，林泉公司已於93年8月17
      日解散，及上開加水設備於94年8月5日，因被告與林泉公
      司94年度執字第4214號清償債務強制執行事件遭查封，執
      行程序尚未終結等各節，已據原告提出公司基本查詢資料
      為證，並有本院查封筆錄在卷可資佐證，且為被告所不爭
      ，自堪認為真實。兩造所爭執者，本件3件供水合約書是否
      臨訟所偽造，及原告是否有排除強制執行之權利。
  二、按第三人就執行標的物有足以排除強制執行之權利者，得
      於強制執行程序終結前，向執行法院對債權人提起異議之
      訴。如債務人亦否認其權利時，並得以債務人為被告，強
      制執行法第15條定有明文所謂就執行標的物有足以排除強
      制執行之權利者，係指對於執行標的物有所有權、典權、
      留置權、質權存在情形之一者而言，原告主張林泉公司與
      原告等分別簽訂「林泉公司供水合約書」，並設置聲明所
      示之加水設備，原告陳寬裕與林泉公司之供水合約自90年
      7月15日生效，原告陳寬裕並繳交機具設備使用分攤金
      50,000元，依合約書第7條規定「雙方同意如因法令或不
      可抗拒之因素，致不能繼續提供加水之服務，甲方無條件
      拆機無息退還押金或依比例無息退還分擔金」，因林泉公
      司已於93年8月17日經經濟部准予解散登記在案，則林泉
      公司應依比例無息退還分攤金予原告陳寬裕，依合約附表
      一計算，該加水站機具設備折舊50%，原告陳寬裕對林泉
      公司之分擔金債權為25,000元，是原告陳寬裕就加水設備
      有留置權，而原告戊○○及丙○○與林泉公司約定設置加
      水站之期間分別為89年9月1日起至92年9月1日、89年10月
      11日起至92年10月11日，合約第20條規定「契約滿期日始
      加水站設備歸設立水站業者所有」，則原告戊○○及丙○
      ○分別於92年9月1日及92年10月11日取得加水站設備之所
      有權，業據原告提出供水合約書為證，並經證人林金平證
      述屬實，亦可信為真。證人吳潘雪櫻雖證稱：其於加盟林
      泉公司經營加水站時並未繳交保證金、分擔金、加盟金等
      ，惟加盟之各業者，本即有依其經濟實力與林泉公司各別
      磋商餘地，尚不能因證人吳潘雪櫻未繳交保證金等費用，
      即認原告陳寬裕與丙○○關於分擔金、加盟金之約定即屬
      虛偽；再供水合約書第五條就自動投幣、加水槍、儲水塔
      及招牌等設備之造價亦分別為約定，且設備使用分擔金等
      亦屬各加水站與林泉公司各別商議之事項，被告主張原告
      陳寬裕等繳交之分擔過高逾於常理，惟未舉證以實其說，
      尚非可採。此外，原告陳寬裕、戊○○、丙○○所提出之
      供水合約書編號依序為00000000、00000000、00000000，
      固與被告所提出之清單上之編號不符（分別為135、126、
      134），被告亦未證明清單上之編號係依契約之編號順序編
      造，被告據此主張原告所提出之契約係臨訟所製造，尚非
      可採。
  三、從而，原告依強制執行法第15條之規定，請求判決如聲明
      所示，為有理由，應予准許。
伍、結論：原告之訴為有理由，依民事訴訟法第78條，判決如主
    文。
中    華    民    國    95    年    4     月    27    日
                  民事第四庭    法  官  王  銘
正本係照原本作成。
如對本判決上訴，須於判決送達後20日內向本院提出上訴狀。
中    華    民    國    95    年    4     月    27    日
                                書記官


司法院資訊處製作；財團法人民間司法改革基金會備份。
